臺灣新北地方法院刑事判決
                                  110年度審交易字第917號
公　訴　人　臺灣新北地方檢察署檢察官
被　　　告　藍國誌


上列被告因過失傷害案件，經檢察官提起公訴（110 年度偵字第
23367 號），被告於準備程序中就被訴事實為有罪之陳述，本院
裁定進行簡式審判程序，茲判決如下：
    主  文
藍國誌汽車駕駛人，無駕駛執照駕車因而過失傷害人，處有期徒
刑肆月，如易科罰金，以新臺幣壹仟元折算壹日。
    事  實
一、藍國誌明知其汽車駕駛執照已註銷，仍於民國110 年1 月28
    日23時13分許，駕駛車牌號碼0000-00 號自用小客車，沿新
    北市樹林區樹新路往新莊方向直行，欲左轉至俊英街時，本
    應注意汽車行駛至交岔路口，轉彎車應讓直行車先行，且依
    當時天氣陰、夜間有照明、柏油路面乾燥、無缺陷、無障礙
    物、視距良好，並無不能注意之情事，竟疏未注意而貿然左
    轉，因而撞擊斯時騎乘車牌號碼000-000 號普通重型機車沿
    樹新路往山佳方向直行之廖妤晴，致廖妤晴人車倒地，並因
    而受有創傷性氣胸、複雜性顏面骨骨折、兩側下肢、上下肢
    及下肢與肋骨和胸骨之多處閉鎖性骨折、股骨幹骨折等傷害
    。藍國誌於肇事後停留於現場，在有偵查犯罪職權之公務員
    或機關知悉其犯行前，即向據報前來現場處理之警員承認肇
    事並接受裁判。
二、案經廖妤晴訴由新北市政府警察局樹林分局報告臺灣新北地
    方檢察署檢察官偵查起訴。
    理  由
一、按除被告所犯為死刑、無期徒刑、最輕本刑為3 年以上有期
    徒刑之罪或高等法院管轄第一審案件者外，於第一次審判期
    日前之準備程序進行中，被告先就被訴事實為有罪之陳述時
    ，審判長得告知被告簡式審判程序之旨，並聽取當事人、代
    理人、辯護人及輔佐人之意見後，裁定進行簡式審判程序，
    刑事訴訟法第273 條之1 第1 項定有明文。本件被告所犯係
    死刑、無期徒刑、最輕本刑為3 年以上有期徒刑以外之罪，
    其於準備程序中就被訴事實為有罪之陳述，經本院告知簡式
    審判程序之旨，並聽取公訴人及被告之意見後，認宜進行簡
    式審判程序，爰依上開規定裁定行簡式審判程序。
二、上揭事實，業據被告於警詢、偵查、本院準備程序及審理時
    均坦承不諱，核與證人即告訴人廖妤晴於警詢及偵查中之證
    述情節相符，並有道路交通事故現場圖、道路交通事故調查
    報告表（一）（二）、新北市政府警察局樹林分局樹林交通
    分隊交通事故談話紀錄表、道路交通事故當事人酒精測定紀
    錄表、公路監理電子閘門（證號查詢汽車駕駛人）、現場照
    片、監視器畫面檔案光碟暨翻拍照片在卷可稽，被告之自白
    堪予採信。且按轉彎車應讓直行車先行，道路交通安全規則
    第102 條第1 項第7 款定有明文，而依卷附道路交通事故調
    查報告表（一）所示，本案事故發生時，天氣陰、夜間有照
    明、柏油路面乾燥、無缺陷、無障礙物、視距良好，並無不
    能注意之情事，被告未禮讓直行車先行而貿然左轉，顯有過
    失，並與告訴人發生碰撞，致告訴人因被告之過失行為受有
    如事實欄所示之傷害等情，亦有亞東紀念醫院診斷證明書在
    卷可資佐證，被告之過失駕駛行為與告訴人所受傷害結果間
    ，顯有相當因果關係，本件事證明確，被告犯行應堪認定。
三、按汽車駕駛人，無駕駛執照駕車、酒醉駕車、吸食毒品或迷
    幻藥駕車、行駛人行道或行經行人穿越道不依規定讓行人優
    先通行，因而致人受傷或死亡，依法應負刑事責任者，加重
    其刑至二分之一，道路交通管理處罰條例第86條第1 項定有
    明文。經查，被告所為如事實欄所示之過失傷害犯行時其汽
    車駕駛執照經註銷，有公路監理電子閘門（證號查詢汽車駕
    駛人）在卷可憑（見偵查卷第55頁），竟仍無照駕車上路，
    因而致告訴人受傷，則其所犯過失傷害罪自應依上開規定加
    重其刑。復按刑法總則之加重，係概括性之規定，所有罪名
    均一體適用；刑法分則之加重，係就犯罪類型變更之個別犯
    罪行為予以加重，成為另一獨立之罪名；道路交通管理處罰
    條例第86條第1 項關於汽車駕駛人，無駕駛執照駕車、酒醉
    駕車、吸食毒品或迷幻藥駕車、行駛人行道或行經行人穿越
    道不依規定讓行人優先通行，因而致人受傷，依法應負刑事
    責任者，加重其刑至二分之一之規定，係就刑法過失傷害罪
    之基本犯罪類型，對於加害人為汽車駕駛人，於從事駕駛汽
    車之特定行為時，或於行駛人行道、行經行人穿越道之特定
    地點，不依規定讓行人優先通行，因而致人受傷之特殊行為
    要件予以加重處罰，已就原犯罪類型變更之個別犯罪行為予
    以加重，而成另一獨立之罪名，自屬刑法分則加重之性質（
    最高法院92年度第1 次刑事庭會議決議、99年度台非字第19
    8 號判決意旨參照）。是核被告所為，係犯道路交通管理處
    罰條例第86條第1 項、刑法第284 條前段之汽車駕駛人，無
    駕駛執照駕車，因而犯過失傷害罪，並應依前揭道路交通管
    理處罰條例之規定加重其刑（起訴書認被告所為係犯刑法第
    284 條前段之過失傷害罪嫌，已據蒞庭檢察官補充更正）。
    。又被告於肇事後，在有偵查權限之警察機關尚不知何人為
    肇事者前，留在現場並主動向據報前來處理之員警坦承肇事
    ，而自首並接受裁判，有道路交通事故肇事人自首情形記錄
    表1 紙附卷可佐（見偵查卷第33頁），符合自首要件，爰依
    刑法第62條前段規定，減輕其刑，並依法先加後減。爰審酌
    被告之過失程度、告訴人所受傷害之情形，以及被告尚未與
    告訴人達成和解等一切情狀，量處如主文所示之刑，並諭知
    易科罰金之折算標準，以資懲儆。
據上論斷，應依刑事訴訟法第273 條之1 第1 項、第299 條第1
項前段，道路交通管理處罰條例第86條第1 項，刑法第284 條前
段、第62條前段、第41條第1 項前段，刑法施行法第1 條之1 第
1 項，判決如主文。
本案經檢察官林郁璇提起公訴，檢察官陳漢章到庭執行職務。
中　　華　　民　　國　 110　　年　　12　　月　　9 　　日
                  刑事第二十四庭  法  官  徐子涵
上列正本證明與原本無異。
如不服本判決，應於判決送達後20日內敘明上訴理由，向本院提
出上訴狀 (應附繕本) ，上訴於臺灣高等法院。其未敘述上訴理
由者，應於上訴期間屆滿後20日內向本院補提理由書「切勿逕送
上級法院」。
                                  書記官　游士霈
中　　華　　民　　國　 110　　年　　12　　月　　9 　　日
附錄本案論罪科刑法條全文：
中華民國刑法第284條
因過失傷害人者，處1 年以下有期徒刑、拘役或10萬元以下罰金
；致重傷者，處3 年以下有期徒刑、拘役或30萬元
以下罰金。